【裁判字號】    99,台聲,445
【裁判日期】    990422
【裁判案由】    請求返還價金
【裁判全文】
最高法院民事裁定              九十九年度台聲字第四四五號
聲  請  人  甲○○
訴訟代理人  高進發律師
上列聲請人因與乙○○間請求返還價金事件，對於中華民國九十
八年十一月十九日本院裁定（九十八年度台上字第二一九二號）
，聲請再審，本院裁定如下：
    主  文
聲請駁回。
聲請訴訟費用由聲請人負擔。
    理  由
本件聲請人主張本院九十八年度台上字第二一九二號確定裁定（
下稱原確定裁定）有民事訴訟法第四百九十六條第一項第一款、
第十三款規定之情形，對之聲請再審，係以：前訴訟程序第二審
判決漏未斟酌有利於伊之證據、判決不備理由；伊所簽讓渡證書
祇有一份，雖未寫明雙方買賣價金，但有證據可得而定，相對人
乙○○買回房地價金同於原買賣價金，因其積欠新台幣（下同）
六百萬元價金迄未清償，伊仍持有控管該讓渡證書正本而未交付
，伊發現此項新證物，如經斟酌，當可受較有利益之裁判。原確
定裁定遽為駁回伊之第三審上訴，其適用法規顯有錯誤，亦有民
事訴訟法第四百九十六條第一項第十三款所定之再審事由云云，
為其論據。惟按上訴第三審法院，非以原判決違背法令為理由，
不得為之。又提起上訴，上訴狀內應記載上訴理由，其以民事訴
訟法第四百六十九條所定事由提起第三審上訴者，應於上訴狀內
表明：原判決所違背之法令及其具體內容、暨依訴訟資料合於該
違背法令之具體事實。其依同法第四百六十九條之一規定提起上
訴者，並應具體敘述為從事法之續造、確保裁判之一致性或其他
所涉及之法律見解具有原則上重要性之理由。同法第四百六十七
條、第四百七十條第二項分別定有明文。而依同法第四百六十八
條規定，判決不適用法規或適用不當者，為違背法令；依同法第
四百六十九條規定，判決有該條所列各款情形之一者，為當然違
背法令。是當事人提起第三審上訴，如合併以同法第四百六十九
條及第四百六十九條之一之事由為上訴理由時，其上訴狀或理由
書應表明該判決所違背之法令條項，或有關判例、解釋字號，或
成文法以外之習慣或法理等及其具體內容，暨係依何訴訟資料合
於該違背法令之具體事實，並具體敘述為從事法之續造、確保裁
判之一致性或其他所涉及之法律見解具有原則上重要性之理由。
如未依上述方法表明，或其所表明者與上開法條規定不合時，即
難認為已合法表明上訴理由，其上訴自非合法。次按民事訴訟法
第四百九十六條第一項第一款所謂適用法規顯有錯誤，係指確定
判決所適用之法規顯然不合於法律規定，或與司法院現尚有效及
大法官（會議）之解釋，或本院現尚有效之判例顯有違反，或消
極的不適用法規顯然影響裁判者而言，並不包括判決理由矛盾、
理由不備、取捨證據失當、調查證據欠週、漏未斟酌證據、認定
事實錯誤及在學說上諸說併存致發生法律上見解歧異等情形在內
。查本件前訴訟程序第二審判決以：聲請人於民國八十二年間就
坐落台北縣汐止市○○段下寮小段一○二八之六號土地及其上「
華爾街財經大樓」一樓編號Ａ棟建物一戶簽訂買賣契約時，已知
悉買賣標的為工業用地及工業廠房，且其買受人於法律上並無「
興辦工業之人」之資格限制。聲請人以伊為公務員，不能買受上
開房地為由，所為系爭買賣契約係以自始給付不能為標的之主張
，為無足採。聲請人所舉證據復不足以證明兩造於八十三年間協
議之買回價金與原買賣價金相同，聲請人基於買賣（買回）契約
、給付不能、回復原狀等法律關係，請求相對人給付六百萬元本
息，不應准許，而為聲請人敗訴之判決。聲請人提起第三審上訴
，主張：第二審未予斟酌伊所主張系爭買賣契約係以給付不能為
標的等情，顯有判決不適用法規及民事訴訟法第四百六十九條第
六款所稱判決不備理由之違背法令云云，無非係就第二審取捨證
據、認定事實及解釋契約之職權行使，指摘其為不當，並就第二
審所為論斷，泛言違法，而非表明該判決所違背之法令及其具體
內容暨依訴訟資料合於該違背法令之具體事實，亦未具體敘述為
從事法之續造、確保裁判之一致性或其他所涉及之法律見解具有
原則上重要性之理由，難認其已合法表明上訴理由。原確定裁定
因而認其上訴為不合法，駁回其第三審上訴，核無適用法規顯有
錯誤之情形。又按民事訴訟法第四百九十六條第一項第十三款所
謂當事人發現未經斟酌之證物或得使用該證物，係指在前訴訟程
序不知有該證物，現始知之，或雖知有此而不能使用，現始得使
用者而言。查聲請人業於前訴訟程序第一審提出八十三年六月十
九日讓渡證書影本附卷為證，足認聲請人在前訴訟程序知有此項
證物之存在並已使用，自不得更據以聲請再審。本件再審之聲請
，自非有理由。
據上論結，本件聲請為無理由。依民事訴訟法第九十五條、第七
十八條，裁定如主文。
中    華    民    國  九十九  年    四    月  二十二  日
                      最高法院民事第六庭
                          審判長法官  劉  福  來
                                法官  陳  國  禎
                                法官  陳  重  瑜
                                法官  吳  麗  女
                                法官  簡  清  忠
本件正本證明與原本無異
                                      書  記  官
中    華    民    國  九十九  年    五    月    四    日
                                                      Ｅ

司法院資訊處製作；財團法人民間司法改革基金會備份。
